臺灣板橋地方法院民事判決　　　　　　 100年度訴字第1082號
原　　　告　陳正平
訴訟代理人　陳守文律師
複代理人　　林彥苹律師
被　　　告　國泰人壽保險股份有限公司
法定代理人　蔡宏圖
訴訟代理人　陳立弘
　　　　　　莊浚銘
上列當事人間請求第三人異議之訴事件，經本院於民國100年9月
8日言詞辯論終結，判決如下：
    主  文
本院100年度司執字第4010號清償債務強制執行事件，就原告所
有建物即門牌號碼新北市○○區○○路38-2號所為之強制執行程
序應予撤銷。
訴訟費用由被告負擔。
    事實及理由
一、原告主張：原告於民國62年間經由臺灣台北地方法院拍賣程
    序，買受債務人許忠誠所有新北市林口區湖北里後湖38-2號
    未辦保存登記之建物（以下簡稱系爭建物），執行法院並已
    核發不動產權利移轉證書予原告，依民法第759條規定，原
    告自領得法院核發之權利移轉證書之日起，即取得系爭建物
    之所有權，嗣原告因遺失上開不動產權利移轉證書，以致迄
    今未辦理系爭建物房屋稅納稅義務人變更。詎被告即債務人
    許忠誠之債權人誤認系爭建物為許忠誠所有，向本院聲請強
    制執行，經本院100年度司執字第4010號清償債務強制執行
    事件，將原告所有系爭建物查封且拍賣在即，有侵害原告所
    有權之虞，爰依強制執行法第15條之規定，提起第三人異議
    之訴，請求法院判決撤銷就系爭建物所為之強制執行程序。
    並聲明：如主文第1項所示。
二、被告則以：依財政部臺北市國稅局財產清單所載，系爭建物
    為許忠誠所有，被告為許忠誠之債權人，聲請就系爭建物強
    制執行，並無不當。原告稱其為系爭建物之所有權人，然以
    系爭建物外觀新穎觀之，應可推定系爭建物係新蓋，其價值
    經100年度司執字第4010號強制執行事件送鑑定，有新台幣
    （下同）0000000元之價值，足見系爭建物非原告當初以
    117000元所承買之標的。又查，系爭建物之房屋稅皆由許忠
    誠繳納，許忠誠亦一直居住於系爭建物，益徵許忠誠為系爭
    建物之所有權人。退步言之，倘認許忠誠於本院審理時之證
    言可採，則依許忠誠所言，系爭建物3樓係由其岳母出資增
    建，則增建物之所有權人應為許忠誠之岳母，亦非原告，是
    原告提起本件訴訟為當事人不適格等語置辯。並聲明：原告
    之訴駁回。
三、兩造不爭執之事實
  １原告於民國62年間經由臺灣台北地方法院拍賣程序，買受債
    務人許忠誠所有新北市林口區湖北里後湖38-2號未辦保存登
    記之建物，執行法院已核發不動產權利移轉證書予原告。
  ２系爭建物之房屋稅納稅義務人仍為債務人許忠誠，迄未變更
    為原告，被告即債務人許忠誠之債權人以系爭建物為許忠誠
    所有，向本院聲請強制執行，經本院100年度司執字第4010
    號清償債務強制執行事件將系爭建物查封在案，尚未執行終
    結。
  ３62年間拍賣之標的為磚造二層樓房，原告以117000元拍定承
    買，被告於100年1月聲請查封系爭建物，經本院100年度司
    執字第4010號強制執行事件送鑑定，鑑定結果系爭建物為三
    層樓，價值為0000000元。
四、本件爭點厥為：(一)原告提起本件第三人異議之訴，是否當事
    人不適格？(二)原告是否為系爭建物之所有權人？經查：
  (一)按所謂「當事人適格」，係指具體訴訟可為當事人之資格，
    得受本案之判決而言。此種資格，稱為訴訟實施權或訴訟行
    為權。判斷當事人是否適格，應就該具體之訴訟，依當事人
    與特定訴訟標的之法律關係定之，最高法院96年度台上字第
    1780號判決意旨參照。原告主張依強制執行法第15條提起第
    三人異議之訴，依該條規定，適格之原告為就執行標的物有
    足以排除強制執行之權利之第三人，適格之被告為執行債權
    人。原告主張自己為執行標的物之所有權人，基於所有權排
    除強制執行，對執行債權人之被告提起本件訴訟，合於強制
    執行法第15條之規定，當事人即屬適格，至於原告是否真有
    所有權，仍待法院調查證據之結果認定之，被告將當事人適
    格及訴有無理由混淆，遽指本件原告當事人不適格，自有誤
    會。
  (二)按基於強制執行而取得不動產物權者，屬於民法第七百五十
    九條規定之範圍，一經法院發給所有權權利移轉證書，即發
    生取得不動產物權之效力。倘非更予處分，則不以登記為生
    效要件，最高法院56年台上字第1898號判例意旨參照。次按
    ，所謂附屬建物，係指依附於原建築以助其效用而未具獨立
    性之次要建築而言，諸如依附於原建築而增建之建物，缺乏
    構造上及使用上之獨立性（如由內部相通之頂樓或廚廁），
    或僅具構造上之獨立性，而無使用上之獨立性，並常助原建
    築之效用（如由外部進出之廚廁）等是。此類附屬建物依民
    法第811條之規定，固應由原建築所有人取得增建建物之所
    有權，原建築所有權範圍因而擴張，最高法院100年度台上
    字第4號判決意旨參照。經查，原告於62年間拍定取得許忠
    誠所有門牌號碼台北縣林口鄉後湖38-2號磚造2層房屋，並
    經法院核發不動產權利移轉證書予原告，有不動產權利移轉
    證書1份附卷可參（見本院卷第29-1頁背面），依最高法院
    56年台上字第1898號判例意旨，原告自領得不動產權利移轉
    證書即取得前開房屋之所有權。前開房屋於62年間拍定時為
    二層樓磚造房屋，然被告於100年1月聲請查封時，系爭建物
    為三層樓房，有查封筆錄可稽，顯見系爭建物與原告當時承
    買之房屋狀況已有不同。據原告陳報，62年間承買之房屋，
    1、2樓均係一房一廳，之後將2樓增加一間房間，並增建3樓
    ，2、3樓均由1樓大門出入。就增建之事實，業據證人許忠
    誠具結證稱：（問：62年房屋拍賣的時候，原告做何工作，
    有何收入？）原告家中經營成衣買賣，他在家中幫忙。（問
    ：拍賣的錢是他出的，還是別人出的？）我岳母看我小孩有
    五、六個，願意幫忙我，叫陳正平來標我的房子。（問：陳
    正平買後為何不自己用？）陳正平自己有房子，他買來借我
    住。（問：拍賣的時候是二層樓，為何現在是三層樓？）我
    岳母看我小孩有五、六個，房子住不下去，所以我岳母就出
    錢僱工來蓋的。（問：為何原告沒有去辦理房屋稅納稅名義
    人變更？）當時買來後不知道要去辦理過戶，房屋稅及地價
    稅都是我在繳。（問：在100年3月15日執行的時候，你跟執
    行處說一樓你自己住，二、三樓由陳正平出租？）當時二樓
    出租給我女兒，三樓沒有人租，我女兒已經出嫁，她沒有房
    子，所以我女兒及女婿跟陳正平租，沒有租賃契約，房租一
    個月伍仟元，房租由我女兒付給陳正平，現在她已經搬出去
    了。（問：現在房子如何使用？）目前一樓是空著，二樓由
    我使用，三樓也是空著。（問：後來有增建三樓，是何時增
    建的？）大約民國82年間增建的，增建後我岳母也住在那邊
    等語（見100年9月8日言詞辯論筆錄），可證系爭建物於原
    告拍定承買後，有增建之事實。而系爭建物增建為3樓，2、
    3 樓均由一樓大門出入，此業據原告供述在卷，並有系爭建
    物現況照片附於鑑定報告可稽，堪認增建部分缺乏構造上及
    使用上之獨立性，依民法第811條之規定「動產因附合而為
    不動產之重要成分者，不動產所有人取得動產所有權」，故
    應由原2層樓房之所有人即原告取得增建建物之所有權。是
    原告主張其為系爭建物之所有權人，應為可採。被告雖以：
    依財政部臺北市國稅局財產清單所載，系爭建物為許忠誠所
    有，認為系爭建物為許忠誠所有等語置辯，惟查，財政部臺
    北市國稅局之財產清單應係供課稅之用，系爭建物為未辦保
    存登記之建物，無從依據建物登記謄本得知所有權之歸屬，
    財政部臺北市國稅局應係依據房屋稅納稅名義人來認定系爭
    建物為債務人許忠誠所有，然未辦保存登記之房屋納稅義務
    人依房屋稅條例第4條第4項之規定，不限房屋所有人，是房
    屋稅納稅義務人並非一定係所有權人，自不能以財政部臺北
    市國稅局財產清單所載，即認定系爭建物為債務人許忠誠所
    有。被告復以：系爭建物外觀新穎觀之，應可推定系爭建物
    係新蓋，其價值經100年度司執字第4010號強制執行事件送
    鑑定，有0000000元之價值，足見系爭建物非原告當初以
    117000元所承買之標的等語置辯。經查，系爭建物於原告拍
    定承買後有增建之事實，業據認定於前，則建物外觀新穎，
    樓層、面積均有增加，近來房市交易熱絡，其價值當然較30
    年前之拍定價格為高，被告欲以系爭建物之鑑定價值高於原
    告拍定價格主張系爭建物並非原告所有，自非可採。
五、按第三人就執行標的物有足以排除強制執行之權利者，得於
    強制執行程序終結前，向執行法院對債權人提起異議之訴，
    強制執行法第15條前段定有明文。又所謂就執行標的物有足
    以排除強制執行之權利者，係指對於執行標的物有所有權、
    典權、留置權、質權存在情形之一者而言，最高法院44年台
    上第721號判例意旨參照。本件原告為系爭建物之所有權人
    ，業經認定如前，對於被告以系爭建物為債務人許忠誠之財
    產而聲請強制執行，自有排除強制執行之權利，而本院100
    年度司執字第4010號強制執行事件尚未終結，業據調取執行
    卷宗核閱查明，則原告依強制執行法第15條規定，請求撤銷
    前揭強制執行事件就系爭建物所為之強制執行程序，自屬有
    據，應予准許。
六、結論：原告之訴為有理由，依民事訴訟法第78條，判決如主
    文。
中    華    民    國   100    年    9     月    30    日
                  民事第三庭    法  官  陳映如
以上正本係照原本作成
如對本判決上訴，須於判決送達後20日內向本院提出上訴狀。如
委任律師提起上訴者，應一併繳納上訴審裁判費。
中    華    民    國   100    年    9     月    30    日
                            書記官  林勁丞